最高法院刑事判決　　　　　　　　　　　　　　　八十八年度台上字第二二八七號
　　上　訴　人　劉文斌 
右上訴人因殺人等罪案件，不服台灣高等法院台中分院中華民國八十七年十一月二十
五日第二審判決（八十七年度上重訴字第一七號，起訴案號：台灣台中地方法院檢察
署八十五年度偵字第二一一二○號），提起上訴，本院判決如左：
    主  文
上訴駁回。
    理  由
一殺人部分：
本件原判決認定上訴人劉文斌曾因違反麻醉藥品管理條例之罪，經判處有期徒刑六月
確定，於民國八十一年四月十四日執行完畢，仍不知悔改，復於八十三年年底，在苗
栗縣卓蘭鎮某處，受友人「張連忠」（據稱已死亡）之託，將具有殺傷力之巴西ＴＡ
ＵＲＵＳ廠製槍枝管制編號○○○○○○○○○○號、槍號ＴＰＤ七九六五三號（下
稱編號１槍）、槍枝管制編號○○○○○○○○○○號、槍號ＴＰＤ七九六三一號（
下稱編號２槍）、口徑均為九ＭＭ之銀白色半自動手槍二把；及德國ＭＡＵＳＥＲ－
ＷＥＲＫＥ廠製、槍枝管制編號○○○○○○○○○○號（下稱編號３槍）、槍枝管
制編號○○○○○○○○○○號（下稱編號４槍）、口徑均為九ＭＭ之黑色半自動手
槍二把，暨具有殺傷力、口徑均為九ＭＭ之子彈若干發，至卓蘭鎮山上藏放，嗣上
訴人因與人發生糾紛，將上開槍、彈隨身帶（此寄藏槍彈部分，上訴書狀未述理
由，另從程序上予以駁回，見後述二）。迨八十五年十一月五日中午十二時，蕭連成
（另案審理）在台中市雙十路某泡沫紅茶店，向上訴人借用上開編號２、３之手槍及
子彈約二十發，原擬供其防身之用，旋因無使用之必要，於同日傍晚五、六時許，在
台中市河南路「香山茶坊」將上開借得之槍、彈託由梁忠文、柯志正（均另案審理）
交還上訴人。梁忠文於翌（六）日（原判決正本載為八十六年十一月六日，其中「八
十六」年顯係「八十五」年之誤繕）零時許，以呼叫器與上訴人連絡，得知上訴人與
林昌洪、蕭連成等人在台中市甘肅路「紅珊瑚酒店」喝酒，梁忠文先往該酒店找上訴
人，柯志正在他處等候，上開借得之槍、彈並由柯志正帶。同日凌晨四時許，蕭連
成提議再到台中市大隆路「金錢豹舞廳」繼續喝酒，乃與上訴人及梁忠文等人轉往該
舞廳，於Ｃ５包廂飲酒，旋梁忠文外出與柯志正會合，由梁忠文帶編號２槍（含彈
匣內子彈若干發）、柯志正帶編號３槍（含彈匣內子彈若干發）至上開舞廳，在該
舞廳大門前遇見等候之上訴人，先後進入上開包廂。席間有李宗東至該包廂向蕭連成
敬酒，二人因故發生口角，李宗東欲叫店內服務生進入，隨即有數名服務生往該包廂
走來，上訴人因見李宗東態度惡劣，且恐前來之服務生對其等不利，乃頓起殺人犯意
，先發制人，自其皮包內取出上開編號１手槍向李宗東腳部射擊一槍，李宗東跑出包
廂，上訴人自後追出，為在場之林昌洪制止，並追上前在該包廂門口搶下上訴人手上
之槍彈。梁忠文見上訴人開槍後，亦起殺機，即與上訴人基於殺人之犯意聯絡，於林
昌洪上前搶上訴人之槍彈時，取出其身之編號２手槍彈，自後追逐李宗東。上訴人
因其所持之編號１槍被搶下，立即另自其後腰際取出編號４手槍（含彈匣內子彈若干
發），緊隨梁忠文身後追逐李宗東，先在包廂外走道上射擊李宗東數槍，其後上訴人
與梁忠文追至包廂外走道通舞池走道轉彎開處時，各再射擊李宗東。迨李某倒地翻
身欲站起時，梁忠文再對其正面射擊二槍，經梁忠文及上訴人之聯手射擊，共使李宗
東全身遭射中八槍，計為自右下脅腹部射入，由左下背後貫穿而出（其射入口有似
火藥粉之嵌入，火傷合併挫滅輪，表示此部之射創為近射甚或為接射，而經由腹腔造
成腹腔大出血）。左中背部射入口（直徑一‧六公分），經由胸椎Ｌ６－Ｌ７之左
側穿過心臟右心室進入左心房，穿入左肺，由中前胸第二肋骨穿透而出。左臀部射
入口（一‧五公分）由左側射入皮下橫著由左臀部右側射出。右大腿後側右方射入
口（一‧五公分）射入皮下橫著由同右大腿左側射出。右腳後跟內側射入口（一‧
四公分）往上穿過右小腿內側，由右膝蓋下方射出。右大腿前方右側射入口（直徑
一‧五公分）射入皮下橫著由同右大腿前方左側射出。右大腿上方右側射入口（直
徑一‧五公分）到射出口。左大腿後側內方有○‧八公分直徑射創未成射出口等傷
害，經送醫後於當日上午六時十五分許，因上開槍傷造成心臟貫穿胸腔大出血、腹腔
大出血，不治死亡。旋經警據報趕到現場，查悉係上訴人等人所為，上訴人嗣於同日
二十三時許上開四把手槍及子彈二十三發向警投案（經送鑑定試射十四發，剩餘九
顆）等情。係以上開上訴人持用編號１、４槍彈、梁忠文持用編號２槍彈射擊被害人
李宗東，致被害人受上開槍擊而死亡之事實，業據上訴人及梁忠文供承不諱，並經證
人蕭連成、林昌洪供證明確，復有各該手槍及可供各該手槍使用之子彈扣案可稽；被
害人確因遭上訴人等以槍射擊造成心臟貫穿、胸腹大出血，不治死亡一節，並經檢察
官督同法醫師相驗無訛，製有勘驗筆錄、驗斷書、相驗屍體證明書及相驗照片二十一
幀在卷可稽；又上開扣案之手槍及子彈，均具殺傷力，現場查獲扣案之彈殼十顆，經
鑑定，其中一顆與編號１槍、一顆與編號４槍、八顆與編號２槍各試射彈殼比對結果
，其彈底紋痕特徵各相合，認各為該槍所擊發，彈頭四顆中之三顆（二顆自被害人
體內取出、一顆在現場採取），經與編號２槍之試射彈頭比對結果，其來復線紋痕特
徵合，認係由編號２槍所擊發等情，亦據內政部警政署刑事警察局鑑驗明確，有該
局函及鑑驗通知書在卷足憑；又綜酌上訴人於歷審及共犯梁忠文、證人林昌洪於第一
審之供述，暨扣案之彈殼、彈頭及來復線、彈底紋痕特徵均與編號３槍不相合，已
據上開刑事警察局鑑驗明確，及證人柯志正所供案發時其未持編號３槍射擊等證據，
足認被害人確係由上訴人持編號１、４槍彈、梁忠文持編號２槍彈所射擊；再上訴人
於以編號１槍射擊被害人一槍後，被害人已逃出包廂，上訴人復自後追逐，俟該持用
之１槍被林昌洪搶下，又持編號４槍緊隨梁忠文自後追逐被害人，並與梁忠文聯手接
續開槍射擊，直至被害人身受上開嚴重槍傷，倒地不起，始行罷手，殊足認定其與梁
忠文俱有殺死被害人之犯意及聯絡，為其所憑之證據及認定之理由；並以上訴人所辯
其意僅在教訓被害人而無置之死地之犯意，其行為時係處於酒醉無知覺之狀態，其於
案發後係在警方尚未查知其為兇手前即自動向警方自首，云云，俱無可取，證人林昌
洪之出面向警方說明，非係受上訴人委託代為自首，證人吳佩慧於原審供證上訴人喝
了很多酒一節，亦不足認定上訴人已至精神耗弱狀態，俱於理由內詳為說明。因認上
訴人夥同梁忠文接續開槍射殺被害人之行為，係犯刑法第二百七十一條第一項之罪，
並應依刑法第二十八條之規定，論以共同正犯；上訴人曾於八十一年四月十四日受有
期徒刑六月執行完畢，有其刑案資料查註紀錄表在卷可稽，其於該刑之執行完畢後五
年以內再犯本件之罪，依刑法第四十七條規定，為累犯，除本刑死刑、無期徒刑不得
加重外，依法加重其刑。因而撤銷第一審關於殺人部分之不當判決，適用上開法條及
刑法第三十七條第一項、第三十八條第一項第一款規定，改判仍論處上訴人共同殺人
罪、累犯，並審酌上訴人犯此罪之一切情狀，量處無期徒刑，並宣告褫奪公權終身，
扣案之上開編號１、２、４手槍及送鑑定試射後剩餘之子彈九發，係上訴人及梁忠文
供本件犯罪所用之物，且均為違禁物，俱依法宣告沒收。經核於法尚無違誤。上訴意
旨略稱：上訴人僅意在教訓被害人，雖終致被害人於死，僅應論以刑法第二百七十七
條第二項前段之傷害致人於死罪，原判決依同法第二百七十一條第一項論科，不無適
用法則不當之違法；上訴人係於警方發覺本件犯罪前即出面自首，原判決未依刑法第
六十二條規定減輕其刑，亦有不適用法則之違法。經核純屬就原判決已指駁說明之事
項，重為事實之爭辯及任憑己意指摘原判決違法，應認此部分上訴非有理由，予以駁
回。
二未經許可無故寄藏槍彈部分：
按第三審上訴書狀，應述上訴之理由，其未述者，得於提起上訴後十日內補提理
由書狀於原審法院，已逾上述期間，而於第三審法院未判決前仍未提出上訴理由書狀
者，第三審法院應以判決駁回之，刑事訴訟法第三百八十二條第一項、第三百九十五
條後段規定甚明。本件上訴人未經許可寄藏手槍、子彈部分，不服原審維持第一審依
修正前槍砲彈藥刀械管制條例第七條第四項等法條論處罪刑之判決，於八十七年十二
月十七日提起上訴，並未述理由，迄今逾期已久，於本院未判決前仍未提出，依上
開規定，其此部分上訴自非合法，應從程序上予以駁回。
據上論結，應依刑事訴訟法第三百九十六條第一項、第三百九十五條後段，判決如主
文。
中      華      民      國    八十八    年      五      月      六      日
                              最高法院刑事第九庭
                                  審判長法官  曾  有  田    
                                        法官  林  永  茂
                                        法官  陳  宗  鎮
                                        法官  劉  介  民
                                        法官  黃  正  興
      右正本證明與原本無異
                                              書  記  官
中      華      民      國    八十八    年      五      月      十      日
                                                                      Ｑ